# 业绩对赌回购是否属于“同时具有一定特征的可回售工具”

提问人：gulgdx 时间：2019-09-02 12:53:41
请教陈版：
2019 年 A 公司对 B 公司投资 5%（非交易性且无控制共同控制或重大影响，A公司执行 2017 年修订的金融工具准则），A 公司为保证其投资业绩，A与 B公司约定，如果 B公司三年内业绩未达到约定标准，B公司需按 A公司的投资额 + 利息归还投资。对此项投资，根据 CAS37 第十一条：“除根据本准则第三章分类为权益工具的特殊金融工具外，如果一项合同使发行方承担了以现金或其他金融资产回购自身权益工具的义务...应确认为金融负债”，由于 B公司存在“不能无条件地避免以交付现金或其他金融资产来履行一项合同义务” 因此不符合权益工具的定义。那么：
1 、该项投资是否符合 CAS37 第三章规定的特殊金额工具-可回售工具呢？
据 CAS37 第三章第十六条规定，可回售工具，是指根据合同约定，持有方有权将该工具回售给发行方以获取现金或其他金融资产的权利，或者在未来某一不确定事项发生或者持有方死亡或退休时，自动回售给发行方的金融工具。
符合金融负债定义，但同时具有下列特征的可回售工具，应当分类为权益工具：
（ 1 ）赋予持有方在企业清算时按比例份额获得该企业净资产的权利，（ 2 ）该工具所属的类别次于其他所有工具类别，（ 3 ）除了发行方应当以现金或其他金融资产回购或赎回该工具的合同义务外，该工具不满足本准则规定的金融负债定义中的任何其他特征，（ 4 ）该工具在存续期内的预计现金流量总额，应当实质上基于该工具存续期内企业的损益、已确认净资产的变动、已确认和未确认净资产的公允价值变动。
从上述可回售工个的定义及要求的特征看，似乎本案例因未能达成业绩条件的回购并不完全符合此处的可回售工具的定义？也不并符合“同时具有”相关特征的条件，因此不是 CAS37 所规定回售工具？是否属于 CAS37 的或有结算款？
2 、是否 A 公司不能将本项投资指定为以公允价值计量且其变动计入其他综合收益的金融资产？
3 、如果改为 B 公司原股东有回购义务而不是 B 公司，在其他条件不变的情况下，A 公司是否就可以将其指定为以公允价值计量且其变动计入其他综合收益的金融资产？
4 、B 公司的该项回购义务对A 公司和 B 公司来说是否是一项衍生金额工具？

回答人：chenyiwei
这种情况下回购自身的权益工具的合同义务属于或有计算条款，应将该义务确认为金融负债，而不属于可回售工具。
根据《企业会计准则第 37 号——金融工具列报（ 2017 年修订）》第十六条，可回售工具被确认为发行方权益应满足的条件之一为 “该工具所属的类别中（该类别次于其他所有工具类别），所有工具具有相同的特征（例如它们必须都具有可回售特征，并且用于计算回购或赎回价格的公式或其他方法都相同）”，因此，由于本案例中仅A 享有回售权，其他股东不享有回售权，故不能确认为 B的权益。
对 A 而言，如果其享有的回售权是直接针对 B 的，则其中涉及嵌入衍生工具，按新准则应整体作为一项以公允价值计量且其变动计入损益的金融资产；如果回购义务由 B的大股东而不是 B 本身承担，则股权投资和回售权应确认为两项独立的金融资产，前者可以指定为 FVOCI，后者属于以公允价值计量且其变动计入损益的金融资产。